【裁判字號】    98,訴,564
【裁判日期】    990122
【裁判案由】    拆屋還地
【裁判全文】
臺灣彰化地方法院民事判決  98年度訴字第564號
原      告  丙○○
訴訟代理人  陳忠儀律師
複代理人    林泓帆律師
被      告  甲○○
訴訟代理人  乙○○
上列當事人間請求拆屋還地事件，本院於民國99年1月7日言詞辯
論終結，判決如下：
    主      文
被告應將坐落彰化縣北斗鎮○○段第355地號土地上如附圖所示
Ａ部分面積79.28平方公尺磚造一層建物、Ｂ部分面積6.65平方
公尺鐵架造一層建物、Ｃ部分水泥圓柱、Ｄ部分水泥方柱、e-d
連線長度4.19公尺及f-g連線長度4.26公尺之圍牆等拆除，並將
該部分土地交還原告。
訴訟費用由被告負擔。
    事實及理由
一、本件原告起訴主張：坐落彰化縣北斗鎮○○段第355地號（
    重測前為東北斗段110-287地號）土地為原告所有，其上有
    被告所有未經原告同意所建造如附圖所Ａ部分面積79.28平
    方公尺磚造一層建物、Ｂ部分面積6.65平方公尺鐵架造一層
    建物、Ｃ部分水泥圓柱、Ｄ部分水泥方柱、e-d連線長度4.1
    9公尺及f-g連線長度4.26公尺之圍牆等，被告占用系爭土地
    係無任何權源，屬無權占有，為此原告本於所有權作用之法
    律關係依民法第767條之規定，請求被告拆除上開建物及地
    上物並返還土地予原告等情。並聲明：如主文所示。
二、被告則以：系爭土地約117.5坪被告已於63年9月26日向當時
    之土地所有權人葉清風購買，並簽定讓渡合約，被告並不知
    賣主葉清風另將土地出賣予原告，以致至今無法將土地登記
    於被告名下，被告並非任意無權占有使用，當初原告已知被
    告有事先購買部份土地，賣主日後有悔意要將短少土地面積
    補償予原告，惟原告不同意等語為辯。並聲明：(一)原告之訴
    駁回；(二)訴訟費用由被告負擔。
三、查原告主張坐落彰化縣北斗鎮○○段第355地號（重測前為
    東北斗段110-287地號）土地為原告所有，其上有被告所有
    未經原告同意所建造如附圖所Ａ部分面積79.28平方公尺磚
    造一層建物、Ｂ部分面積6.65平方公尺鐵架造一層建物、Ｃ
    部分水泥圓柱、Ｄ部分水泥方柱、e-d連線長度4.19公尺及
    f-g連線長度4.26公尺之圍牆等情，業據其提出土地登記謄
    本為證，復經本院會同彰化縣北斗地政人員至現場履堪測量
    屬實，並製有勘驗筆錄及北斗地政事務所收文日期文號98年
    11 月24日北土測字1767號複丈成果圖在卷可考，亦為被告
    所不爭執，原告知上開主張堪信為真。
四、又查，被告辯稱其於63年9月26日曾向當時之土地所有權人
    葉清風購買系爭土地約117.5坪，並非無權占用云云，固提
    出承領公有土地讓渡契約書為證，惟被告自承當時未辦理土
    地所有權移轉登記，故嗣後土地原所有權人葉清風又於70年
    10 月20日將系爭土地二次出賣予原告，並於70年10月30日
    辦理所有權移轉登記予原告等情，此有舊式土地登記簿謄本
    附卷可稽。按不動產物權依法律行為而取得者，非經登記不
    生效力，為民法第七百五十八條所明定。蓋被告占用系爭土
    地縱其前手有賣出及交付之行為，尚難發生所有權移轉之效
    力，是該土地既已登記為原告所有，被告除得依債之關係向
    出賣人葉清風請求賠償外，不得執其與葉清風間之買賣關係
    對土地豋記所有權人原告主張任何權利，故被告顯係無任何
    權源存在而占用系爭土地，自堪認定。
五、按所有人對於無權占有或侵奪其所有物者，得請求返還之；
    對於妨害其所有權者，得請求除去之，民法第767條定有明
    文。屬無權占有。從而，原告請求被告將坐落彰化縣北斗鎮
    ○○段第355地號土地上如附圖所示Ａ部分面積79.28平方公
    尺磚造一層建物、Ｂ部分面積6.65平方公尺鐵架造一層建物
    、Ｃ部分水泥圓柱、Ｄ部分水泥方柱、e-d連線長度4.19公
    尺及f-g連線長度4.26公尺之圍牆等拆除，並將該部分之土
    地交還原告，為有理由，應予准許。
六、結論：本件原告之訴為有理由，並依民事訴訟法第78條，判
    決如主文。
中    華    民    國    99    年    1    月    22    日
                  民事第一庭    法  官  黃倩玲
以上正本係照原本作成。
如對判決上訴，應於判決送達後20日內向本院提出上訴狀。
中    華    民    國    99    年    1    月    22    日
                                書記官  黃幼華

司法院資訊處製作；財團法人民間司法改革基金會備份。
